臺灣彰化地方法院刑事判決　　　　　　　　　　　　　九十一年度易字第五九九號
　　公　訴　人　臺灣彰化地方法院檢察署檢察官
　　被　　　告　甲○○
右列被告因傷害案件，經檢察官聲請簡易判決處刑（九十一年度偵字第三一六五號）
，本院簽分改依普通程序判決如左：
    主  文
甲○○傷害人之身體，處拘役伍拾日，如易科罰金，以參佰元折算壹日。扣案之柴刀
壹把沒收。
    事  實
一、甲○○與鐘武雄為居住在同一巷弄之鄰居，因房屋合建及巷道通行問題致生嫌隙
    。甲○○於民國九十一年三月十九日下午三時許，持其所有農用之柴刀獨自外出
    ，欲步行前往菜園工作，於行經彰化縣彰化市介壽新村二號時，與迎面而來之鐘
    武雄相遇，鐘武雄即一手掐住甲○○之頸部，另一手持鐵製鉗子毆打甲○○頭部
    ，致甲○○受有頭部外傷、下巴及頸部皮下出血及左側胸部挫傷等傷害（此部分
    未據甲○○提起告訴），甲○○面臨鐘武雄不法之侵害，乃基於防衛自已權利之
    意思，隨手取出其所攜帶之農用柴刀反擊，惟其手段逾越排除侵害之必要程度，
    致鐘武雄受有頭皮撕裂傷（10Ⅹ1公分）、左前臂撕裂傷（7Ⅹ1公分），及右腹
    部擦傷之傷害，當場血流如注而倒地。嗣經路旁住戶龔家澍制止後，鐘武雄返家
    交待其子打電話向警方報案，並叫救護車將鐘武雄送醫急救；甲○○事發後即將
    柴刀交給龔家澍轉交警方扣案，並自行步行前往派出所說明，於警方受理上述報
    案後抵達派出所。
二、案經被害人鐘武雄訴由彰化縣警察局鹿港分局報請台灣彰化地方法院檢察署檢察
    官偵查起訴。
    理  由
一、被告甲○○對於右述事實均坦白承認，核與目擊證人龔家澍指述情形相符。被告
    及告訴人之受傷情形，則有財團法人彰化基督教醫院診斷書二紙、照片四張在卷
    可稽，另有柴刀一把扣案可佐，足認被告之自白與事實相符。告訴人雖否認曾以
    鐵製之鉗子毆打被告及以手掐被告之頸部，且表示並沒有任何傷害被告之舉動，
    其當時手上拿的是黑色的遙控器（遙控器上掛有一串鑰匙），不是老虎鉗，及質
    疑警員對被告製作筆錄之時間太慢，筆錄內容可議，另證人龔家澍之陳述有偏坦
    被告之虞云云，惟查：
（一）被告與告訴人均自承不認識證人龔家澍，告訴人並陳稱事後雙方都有去向證人
      龔家樹致意，衡情證人龔家澍應無偏祖任何一方之可能。查證人龔家澍先後於
      九十一年三月二十一日、同年四月十日警方訊問時，及同年五月三十一日檢察
      官偵訊時描述目擊之事發經過，均明確證稱見到告訴人拿一黑色的老虎鉗毆打
      被告，其於偵訊中證詞如下：「我車子停在我父母家前面，起先聽到吵架聲，
      但我不以為意，後來我母親說有二人在打架，我一看發現二人已經打到我的車
      上，比較高的（指告訴人）把比較矮的（指被告）推到我的車門，雙方互毆，
      這時高的已經拿著老虎鉗，另一位還沒有拿東西，等我穿鞋子衝出來時，甲○
      ○已拿出刀子反擊，鐘武雄被砍得連老虎鉗都掉了，被甲○○追著跑，我趕緊
      跑到二人旁邊，此時鐘武雄他倒在地上，我馬上勸說不要打了…鐘武雄當時還
      清醒，他自已把老虎鉗拾起來走回家，請家人報案，但他對自已的傷勢不清楚
      ，還問我傷勢怎樣，當時他已經流很多血了」等語，足見證人親眼目擊告訴人
      持老虎鉗毆打被告，並在近距離看見老虎鉗掉落地上，自無將遙控器錯認為老
      虎鉗之可能，再觀諸診斷書上記載被告頭部、頸部所受之傷害，與被告供述告
      訴人一手以鉗子毆打其頭部，另一手掐住被告頸部等情互核，應認告訴人確實
      有攻擊被告之行為。
（二）本件處理之警員吳銘發到庭證稱略以：「我接獲報案後即前往現場，被告已經
      不在現場，我見到告訴人正要上救護車，一位龔先生將兇刀交給我，我就到醫
      院查看告訴人之傷勢，待醫院初步處理之後，即對告訴人製作筆錄。我的同仁
      說被告於案發後即前往派出所，並一直留在派出所，我回警局時已經七、八點
      了，被告說他頭痛，我們就又載他去就醫，在送醫前並未先對被告製作筆錄，
      因為本案是由我負責調查及訊問工作，待被告看完醫生之後，我就在醫院對被
      告製作筆錄，並無刻意迴護被告。我是從北部調下來的，不認識雙方」等語，
      此外，並有警員製作之職務報告書一紙在卷可稽，其詳細交待處理本案之經過
      ，應認警員在處理之過程並無刻意延宕或偏祖被告之情事。
（三）被告供稱：「我要去菜園時遇到鐘武雄，他叫我，我不理他，他就掐我脖子，
      我說我身上有刀子，你再掐我，我就砍你」等語，並堅稱其係被迫反抗等情，
      與前述證人龔家澍證稱衝突開始時告訴人將被告壓制在車上，當時被告尚未持
      刀，後來才看見被告以刀子砍傷告訴人等語互核，足認被告主觀上應係出於防
      衛之動機無訛。惟由前述診斷書及照片所示之情形，可見告訴人頭部及手部之
      撕裂傷深長，證人龔家澍證稱被告追砍告訴人致其跌倒在地、流血甚多等情，
      均足見被告排除侵害之手段已逾越必要程度，應認被告確有防衛過當之情節。
（四）綜上所述，本件事證明確，被告犯行洵堪認定。
二、核被告所為，係犯刑法第二百七十七條第一項傷害罪。其前述犯行，係對於現在
    不法之侵害，出於防衛自已權利之行為，但屬防衛過當，爰依同法第二十三條後
    段之規定減輕其刑。另依警員吳銘發所製作職務報告書之記載，警員吳銘發係於
    九十一年三月十九日十五時二十五分接獲告訴人之子來電報案，隨即趕至現場處
    理，當時被告已離開現場，而證人龔家澍當場向警員敘述被告與告訴人衝突之情
    形，至同日十五時四十五分，派出所方通知被告抵達派出所說明等情，亦與被告
    自承其係事發後徒步前往派出所約費時半小時等情大致相符，足見被告係於警員
    知悉犯罪行為人之後，方至警局承認犯行，故與刑法上自首之要件未合，附此敘
    明。爰審酌告訴人及被告分別受傷之程度，被告於犯後即將兇刀交給證人龔家澍
    ，並自行前往警局說明，犯後態度良好等一切情狀，量處如主文所示之刑，並諭
    知易科罰金之折算標準，以示懲戒。至扣案之柴刀一把，為被告所有且係其供傷
    害犯行使用之物，爰依法宣告沒收。
據上論斷，應依刑事訴訟法第四百五十二條、第二百九十九條第一項前段，刑法第二
百七十七條第一項、第二十三條後段、第四十一條第一項前段、第三十八條第一項第
二款，罰金罰鍰提高標準條例第一條前段、第二條，判決如主文。
本案經檢察官吳芙如到庭執行職務。
中      華      民      國      九十一      年      十    月    十五    日
                                臺灣彰化地方法院刑事第三庭
                                    審判長法官   余  仕  明
                                    法      官   高  文  崇
                                    法      官   黃  玉  齡
右正本證明與原本無異。
如不服本判決，應於判決送達後十日內向本院提出上訴狀( 須附繕本 )。
告訴人或被害人對於判決如有不服具備理由請求檢察官上訴者，其上訴期間之計算係
以檢察官收受判決正本之日期為準。
                                    法院書記官   林  憲  男
中      華      民      國      九十一   年      十    月    十六    日
刑法第二百七十七條
傷害人之身體或健康者，處三年以下有期徒刑，拘役或一千元以下罰金。
犯前項之罪，因而致人於死者，處無期徒刑或七年以上有期徒刑，致重傷者，處三年
以上，十年以下有期徒刑。
